臺灣高等法院高雄分院刑事判決　　　　　九十三年度上更(一)字第二一四號
　　上　訴　人
　　即　被　告　甲○○
　　選任辯護人　蘇榮達
　　　　　　　　蘇俊誠
右上訴人因懲治走私條例案件，不服臺灣高雄地方法院九十一年度訴字第九八０號中
華民國九十二年八月二十九日第一審判決（起訴案號：臺灣高雄地方法院檢察署九十
年度偵字第二二五四一號、九十一年度偵字第五０六三號），提起上訴，經判決後由
最高法院發回更審，本院判決如左：
      主      文
原判決關於甲○○部分撤銷。
甲○○無罪。
      理      由
一、公訴意旨略稱：上訴人即被告甲○○係群溢三號漁船船員，與該船船長陳文龍及
    船員苗進財、蔡進福、陳生道等人（陳文龍等四人均已判決確定）均明知不得私
    運管制物品進口逾公告數額，竟基於共同私運管制物品進口之犯意聯絡，利用漁
    船出海捕魚之際，即於民國九十年十一月十七日，自高雄紅毛港駕駛漁船出海，
    於同年月二十七日凌晨，在南中國海即北緯二十二度二十分，東經一百十七度三
    十分附近公海上，適巧一不知名外籍船舶運載大陸農牧產製品，行經該地附近，
    遂由船長陳文龍與該船人員接洽，彼此達成買賣私貨協議，雙方因此於同日凌晨
    一時許，在上開地點海面上，由船長陳文龍及船員被告、苗進財、蔡進福、陳生
    道等人，配合該不知名船舶上不詳人員，共同自該不詳船名船舶上，接駁搬運香
    菇、茶類及牛羊畜產品等，未經許可之管制物品逾公告數額四百餘箱（詳如附表
    所示），至群溢三號漁船上冷凍庫中，準備私運入台銷售牟利，接載完成後，群
    溢三號漁船在船長陳文龍指示下，於同年月二十八日下午五、六時許，返抵高雄
    紅毛港魚市場。翌日（即二十九日）凌晨四時三十分許，陳文龍僱用數名不知名
    之搬運工及不知情之貨運司機蔡宜展準備自該船將私運物品卸貨之際，經行政院
    海巡署南部地區巡防局岸巡五三四中隊海城安檢站及一港口安檢所安檢員監卸時
    發現，當場扣得私運進口之牛、羊畜產品八百五十公斤、大小香菇四千零六十五
    ．五公斤，各式茶類四百五十一．六公斤等四百餘箱私貨。因認被告共犯懲治走
    私條例第二條第一項之私運管制物品進口逾公告數額罪嫌云云。
二、按犯罪事實應依證據認定之，無證據不得認定犯罪事實。又不能證明被告犯罪或
    其行為不罰者，應諭知無罪之判決，刑事訴訟法第一百五十四條第二項、第三百
    零一條第一項分別定有明文。又事實之認定，應憑證據，如未能發現相當證據，
    或證據不足以證明，自不能以推測或擬制之方法，為裁判之基礎。認定不利於被
    告之事實，須依積極證據，苟積極證據不足為不利於被告事實之認定時，即應為
    有利於被告之認定，更不必有何有利之證據，最高法院四十年台上字第八六號、
    三十年上字第八一六號著有判例可資參照。
三、公訴人認被告甲○○犯有私運管制物品進口逾公告數額罪，係以嫌疑貨品扣押
    單扣押收據相片二十一幀財政部關稅總局九十一年一月八日台總局認字第
    九一一００一六號函及所附進口貨品原產地認定委員會九十一年第一次會議審議
    表鑑定書漁船進出港申請書漁船具領保管切結書及車輛具領保管切結書
    等在卷足憑。查被告為船長陳文龍所僱用，在船上工作，對接駁、搬運數量龐大
    之貨物，衡情作業時怎有不知及主動幫忙之理云云，為其論據。
四、被告甲○○否認有共犯私運管制物品進口逾公告數額情事，辯說：伊受僱在群溢
    三號漁船為船員，九十年十一月十七日，該漁船出海係為捕魚作業，伊在船上負
    責拖網工作。對於同年月二十七日凌晨一時許，該漁船在海上有外籍船舶託船長
    陳文龍將如附表所示之貨物運回台灣紅毛港，而由該外籍船舶之船員自行將貨物
    搬入該漁船一事，伊不知情，也無一起參與搬貨，當時，伊在船尾之機艙內睡覺
    。同年月二十九日凌晨四時三十分許，船長陳文龍如何僱用搬運工及貨運司機自
    該漁船所載貨物卸貨一節，伊亦不知情云云。經查：
  (一)起訴書附表所示之大香菇（已壓縮）數量為二八五二公斤、小香菇（無壓縮）五
    五一公斤、七子茶（紅）五六五公斤、七子茶（黃）四五公斤、貳圓茶八六公斤
    、無名茶品（十三號）九六公斤、雲南紫茶五五公斤，顯有錯誤。按正確數量為
    大香菇（已壓縮）二八五０公斤、小香菇（無壓縮）五三五‧五公斤、七子茶（
    紅）一九七公斤、七子茶（黃）十五‧七公斤、貳圓茶三０‧一公斤、無名茶品
    （十三號）三三‧六公斤、雲南紫茶四一‧二公斤，此從卷附之行政院農業委員
    會委託屏東縣農會提領各機關部隊移交緝獲走私物品收據及高雄關稅局點收各機
    關部隊移交緝獲走私物品運輸工具扣押收據對照可知（見偵字二二五四一號卷第
    三六頁、第三八頁）。本院應將附表加以更正。
  (二)群溢三號漁船船長陳文龍於警訊、偵查、原審及本院審理時均證稱：當時搬貨入
    船，只有外籍船舶之船員自行為之，被告在睡覺休息云云（見海巡署卷第三頁、
    偵字二二五四一號卷第三０頁反面、原審卷第三八頁、本院上更（一）卷第七二
    頁）。證人莊瑞基（即行政院農業委員會漁業署巡護船船長）於原審勘驗時證稱
    ：「剛才對船長所言由對方的人員搬運，這點我同意」，「半夜停車，只有船長
    一人在駕駛台，確實是有可能」，「船員可能確實會不知道，裝載四百箱的貨物
    並不會影響船的吃水深度，不會比較深，船員可能不會知道，如果船長沒有叫船
    員起來，他們可能確實不知道」（見原審卷第一八五頁反面、第一八六頁）。可
    以證明船長陳文龍所供當時被告不知道一節為實在。按證人莊瑞基係原審依職權
    傳訊作證者，與被告及船長均不認識，其所作證言自屬真實可採，其本於實際經
    驗為基礎作上開證詞，自得採為證據。
  (三)原審九十一年十一月十三日之勘驗筆錄及附原審卷之漁船照片、漁船簡略圖（見
    原審卷第一八三頁─第一九四頁），可以證明群溢三號漁船之冷凍漁艙係在船頭
    ，而被告睡覺之處在船尾，有一段距離。足證被告所辯不知情一節為實在。
  (四)高雄市小港區漁會九十一年九月九日雄漁魚字第二一號函檢送群溢三號漁船九十
    年十一月二十九日在該區漁會紅毛港魚市場卸魚資料（過磅單及進貨表）（見原
    審卷第一０七頁─第一一三頁），可以證明該漁船於九十年十一月十七日出海，
    確係為捕魚作業，並非為共同走私，私運管制物品進口。
  (五)起訴書所引用之至文書，並不能採為不利於被告事實認定之積極證據。又公
    訴人認被告在船上工作，對接廠、搬運數量龐大之貨物，衡情作業時怎有不知及
    主動幫忙之理云云，亦係推測之詞，自不足採為被告有罪之證據。
五、綜上所述，被告辯解，可以採信。揆諸上開說明，被告犯罪不能證明，自應諭知
    無罪。原審不察，遽予論罪科刑，自有未當。被告上訴，執此指摘原判決不當，
    為有理由，應將原判決關於甲○○部分撤銷改判，另為無罪之諭知。
據上論斷，應依刑事訴訟法第三百六十九條第一項前段、第三百六十四條、第三百零
一條第一項，判決如主文。
本案經檢察官方娜蓉到庭執行職務。
中    華    民    國     九十三     年       九       月       七       日
                              臺灣高等法院高雄分院刑事第二庭
                   審判長法官  林正雄
                                        法官  陳啟造
                                        法官  黃壽燕
右正本證明與原本無異。
檢察官如不服本判決應於收受本判決後十日內向本院提出上訴書狀，其未述上訴理
由者，並得於提起上訴後十日內向本院補提理由書狀（均須按他造當事人之人數附繕
本)「切勿逕送上級法院」。
被告不得上訴。
                                      書記官  陳靖華
中    華    民    國     九十三     年       九       月       九       日
附表
┌───────────┬─────────┬────┬────────┐
│涉  嫌  貨  物  品  名│數  量 （ 公斤  ）│種    類│                │
├───────────┼─────────┼────┼────────┤
│大香菇（已壓縮）      │二、八五０        │乾    貨│四、０六五‧五公│
│小香菇（無壓縮）      │五三五‧五        │乾    貨│斤              │
│秋菇絲（已壓縮）      │六八０            │乾    貨│                │
├───────────┼─────────┼────┼────────┤
│羊  心                │四五              │冷    凍│                │
│羊  腎                │一五              │冷    凍│                │
│冷凍牛羊筋            │一五              │冷    凍│八五０公斤      │
│乾燥牛羊筋（有包裝）  │三六二‧五        │乾    貨│                │
│乾燥牛羊筋（無包裝）  │四一二‧五        │乾    貨│                │
├───────────┼─────────┼────┼────────┤
│七子茶（紅）          │一九七            │乾    貨│                │
│七子茶（黃）          │一五‧七          │乾    貨│                │
│貳圓茶                │三０‧一          │乾    貨│四五一‧六公斤  │
│無名茶品（十三號）    │三三‧六          │乾    貨│                │
│雲南紫茶              │四一‧二          │乾    貨│                │
│普洱茶                │一三四            │乾    貨│                │
└───────────┴─────────┴────┴────────┘
                                          ＫＦ
